【裁判字號】    92,勞再易,6
【裁判日期】    920729
【裁判案由】    回復工作權
【裁判全文】
臺灣高等法院民事判決                              九十二年度勞再易字第六號
    再審原告    甲○○
    再審被告    統聯客運股份有限公司
    法定代理人  呂良宗
右當事人間請求回復工作權事件，再審原告對於中華民國九十二年五月九日本院九十
二年度勞再易字第三號確定判決提起再審，本院判決如左：
    主      文
再審之訴駁回。
再審訴訟費用由再審原告負擔。
    理      由
一、按再審之訴，應於三十日之不變期間內提起，民事訴訟法第五百條第一項定有明
    文。查本件再審原告係於民國九十二年五月二十日收受本院九十二年度勞再易第
    三號民事確定判決，是再審原告於九十二年六月十八日提起本件再審之訴，有卷
    附之聲請再審狀本院收狀戳足憑（見本院卷一頁），並經本院依職權調閱上開九
    十二年度勞再易第三號卷宗核閱屬實，核與上開規定相符，合先陳明。
二、本件再審意旨略以：（一）依行車路碼卡懲處查核公告及原審卷內證物顯示，再
    審被告對再審原告之懲處於八十九年十月十九日滿三大過，再審被告即應至遲於
    八十九年十一月十八日對是否作成解雇處分作出決定，但原確定判決竟不依卷內
    所載事實而逕以該記過已於九十年一月十八日滿三大過，再審被告於九十年二月
    一日解雇並未逾時云云，顯有對重要證物漏未斟酌之違法。（二）再審原告於八
    十八年七月二日固有發生車禍，但並無肇事責任且已和解，但再審被告卻遲至八
    十九年十二月三十日始行懲處，則再審原告於原審始終強調應懲戒相當及嚴守除
    斥期間等理由，原確定判決漏未斟酌該法理亦未明示於判決中，顯係失當。是原
    確定判決有上開指摘之違法之處，爰依民事訴訟法第四百九十七條、第四百九十
    六條第一項十三款之規定，求為判決：(一)本院九十二年度勞再易第三號再審確定
    判決、臺灣板橋地方法院九十年度勞訴字第一五號、本院九十一年度勞上易字第
    二三號確定判決均廢棄。(二)右廢棄部分，再審被告應再給付再審原告新台幣三十
    九萬六千元即自原一審起訴狀送達之翌日起，按年息百分之五計算之利息；或發
    回原審法院審理云云。
三、按對於第二審確定終局裁判，如就足影響於判決之重要證物漏未斟酌者，固得依
    民事訴訟法第四百九十七條規定，提起再審之訴。惟查，再審原告指摘本院九十
    二年勞再易字第三號確定判決，所漏未斟酌之重要證據，即關於再審被告解聘再
    審原告是否已逾除斥期間一節，再審原告雖提出行車路碼卡懲處事查核公告為證
    ，惟該證物已經於本院前九十一年度勞上易字第二三號確定判決（以下簡稱原確
    定判決）審理時提出（見該審卷第七九頁），且前原確定判決亦表明「且被上訴
    人於九十年二月一日為終止契約，而於九十年一月十八日上訴人受懲處滿三大過
    ，上訴人之懲處總計為三大過，且距終止契約之日亦僅十四日，．．．．上訴人
    另主張依被上訴人之獎懲紀錄，對上訴人之懲處至八十九年三月六日即已足計大
    過三次，被上訴人未立即解僱上訴人，遲至九十年二月一日始解僱上訴人業已逾
    勞動基準法第十二條第二項規定之三十日除斥期間，而不得行使云云，亦為無理
    由。」，業經本院依職權上開卷宗核閱無誤，是本院九十二年度勞再易三號確定
    判決並無再審原告所指摘重要證物漏未斟酌之情形。
四、另按，當事人發見未經斟酌之證物或得使用該證物者，但以如經斟酌可受較有利
    益之裁判者為限使得提起再審之訴，民事訴訟法第四百九十六條第一項第十三款
    亦有明文。但查，本件原確定判決業已斟酌再審原告所提出之「行車路碼卡懲處
    查核公告」，已如前述，則該證物即非未經斟酌之證物，或得使用該證物之情形
    ，況本院前審原確定判決審理中，業已斟酌該證物（見前原確定判決理由四、(一)
    所示），是再審原告指摘本院原確定判決有該條款之再審事由，顯屬無據。
五、再按，確定判決，除有法定情形得以再審之訴聲明不服外，當事人不得更以該確
    定判決之當否為爭執，若無上述法定情形，憑空指摘原確定判決事實錯誤或審理
    疏漏，不問以何程式聲明不服，均為法所不許（最高法院二十年抗字第七一二號
    判例意旨參照）。再審原告指摘原確定判決認定「上訴人（即再審原告）於八十
    八年七月二日因有責肇事，為其所不爭執，經被上訴人（即再審被告）於八十九
    年十二月三十日處以申誡一次。而上訴人行車違反交通規則肇事，依前揭關於行
    車超速部分之說明，被上訴人處以申誡一次，亦難謂過當。」，並未說明法律上
    之理由，亦屬漏未斟酌云云。經查，再審原告係針對本院九十二年度勞再易三號
    確定判決提起再審之訴，然伊所提該再審事由，於該確定判決伊並未作為再審之
    事由，是伊指摘該確定判決有漏未說明法律上理由之情形，於法已有未合。又本
    院前原確定判決中，認定伊於八十八年七月二日有肇事違規，並於八十九年十二
    月十三日懲處申誡一次，揆諸前述說明，此為本院前原確定判決基於所認定之事
    實，認再審被告審酌再審原告之犯錯情節，乃處以伊申誡一次並無不當，縱未審
    酌再審原告所提之懲戒相當性原則，亦非屬於漏未斟酌證物之情形。
六、另再審原告又以原確定判決有民事訴訟法第五百零一條之再審事由云云，然查該
    條款是規定當事人提起再審之訴之程式，並非可作為提起再審之事由，此觀該條
    文規定自明，是再審原告指摘原確定判決有民事訴訟法第五百零一條之再審事由
    云云，容有誤會。
七、綜上所述，本件再審原告主張原確定判決及前原確定就上開判決有民事訴訟法第
    四百九十六條第一項第十三款、第四百九十七條、第五百零一條再審事由云云，
    自非實在，為無可取。從而，其執此提起本件再審之訴，為顯無理由，爰不經言
    詞辯論，逕以判決駁回之。
八、據上論結，本件再審之訴為無理由，依民事訴訟法第五百零二條第二項、第七十
    八條，判決如主文。
中      華      民      國    九十二    年      七      月    二十九    日
                                勞工法庭
                                    審判長法  官  蔡    燉
                                          法  官  俞  慧  君
                                          法  官  楊  絮  雲
右正本係照原本作成。
不得上訴。
中      華      民      國    九十二    年      七      月    二十九    日
                                          書記官  王  秀  雲


司法院資訊處製作；財團法人民間司法改革基金會備份。
